【裁判字號】    97,勞訴,88
【裁判日期】    971021
【裁判案由】    確認懲戒處分無效等
【裁判全文】
臺灣臺北地方法院民事判決              97年度勞訴字第88號
原      告  丙○○
訴訟代理人  黃冠程律師
被      告  統一聖娜多堡股份有限公司
法定代理人  乙○○
訴訟代理人  甲○○
上列當事人間請求確認懲戒處分無效等事件，本院於民國97年10
月7日言詞辯論終結，判決如下：
    主      文
確認被告於民國九十六年十二月二十八日對被告所為記大過之懲
戒處分無效。
被告應將原告之職位回復為八職等專員。
被告應給付原告新臺幣萬壹仟柒佰柒拾元，及自民國九十七
年五月二十日起至清償日止，按年息百分之五計算之利息；並自
民國九十七年五月一日起至原告職位回復為八職等專員之日止，
按月於每月最後一日給付原告新臺幣參仟參佰元，及各自次月一
日起至清償日止，按年息百分之五計算之利息。
訴訟費用由被告負擔。
    事實及理由
一、原告主張：原告自民國74年9 月13日起，任職於統一企業股
    份有限公司（下稱統一公司），起先於中壢工廠麵包部擔任
    一般員工，工作向來盡忠職守，不敢怠慢。任職期間，更因
    工作表現優秀，於85年左右被派任公司麵包二部（即被告之
    前身聖娜多堡門市部），擔任店舖開發專員。嗣於89年時，
    統一公司組織改造，聖娜多堡門市部正式獨立，並設立登記
    為被告公司，原告因而成為被告員工，而原告在統一公司之
    年資，亦由被告一併承受。後於96年1 月15日，被告因業務
    考量，決定結束位於臺北縣泰山鄉之泰林門市，並由原告代
    表被告辦理終止房屋租賃契約事宜。然原告因一時疏忽，在
    未確認出租人已返還押租金之情形下，即將「押金證明單」
    返還予出租人。詎於96年12月28日，被告竟以原告「遺失重
    要文件致公司蒙受重大損失」為由，將原告記大過1 次，並
    將原告自8 職等專員，降為6 職等副店長，每月薪資因此減
    少新臺幣（下同）3,300 元；當年度之年終獎金，亦遭扣減
    2 萬1873元。惟勞工若有違反工作規則，而雇主未於知悉其
    情形之日起30日內行使其懲戒權，依勞動基準法第12條之立
    法意旨，雇主即喪失其對勞工之懲戒權。則原告於民國96年
    1 月15日誤將押租金證明單返還泰林門市之出租人，被告遲
    至同年12月8 日，始對原告做出記大過處分，明顯已逾30日
    之期限，該處分自屬無效。又縱認系爭處分並未逾越30日之
    除斥期間，惟被告之工作規則第71條第2 款係規定：「員工
    有下列情事經查證屬實者，得予記大過：…二、遺失重要文
    件或財物，致使本公司蒙受重大損失者…」，原告雖因疏忽
    逕將上開押金證明單返還予出租人，但被告對於出租人之押
    租金返還請求權，並未因此而喪失，至多僅是舉證上略有困
    難而已，被告並未因原告之疏失而蒙受重大損害，原告之行
    為並不該當上述工作規則，因此，被告對原告所為之記大過
    處分仍屬無效。系爭處分既屬無效，則原告自應將原告之職
    位回復為8 職等專員，並給付原告遭扣減之年終獎金2 萬18
    73元，以及每月因而短少之薪資3,300 元。為此提起本訴，
    聲明請求：(一)確認被告於96年12月28日對被告所為記大過之
    懲戒處分無效；(二)被告應將原告之職位回復為8 職等專員；
    (三)被告應給付原告3 萬1,773 元，及自起訴狀繕本送達之次
    日即97年5 月20日起至清償日止按年息5 % 計算之利息；(四)
    被告應自97年4 月1 日起至原告職位回復為8 職等專員之日
    止，按月於每月最後一日給付原告3,300 元，及各自次月1
    日起至清償日止，按年息5 ﹪計算之利息等情。
二、被告則以下詞置辯，並聲明請求駁回原告之訴，如受不利判
    決願供擔保請准免為假執行：
  (一)原告係擔任被告店鋪開發人員一職，並應依公司規定辦理營
    業地點設立與關店事宜，而原告與前出租人進行泰林門市關
    店事宜，本應依規定將押租金自前出租人處取回，渠料原告
    除未將押租金自前出租人處取回外，竟又將押金收據正本返
    還前出租人致使被告受有重大損失，因而被告於96年12月28
    日召開獎懲委員會並依工作規則第71條第1 項第2 款「遺失
    重要文件或財物者，致使本公司蒙受重大損失者」對原告記
    大過1次。
  (二)原告並無勞基法第12條除斥期間適用，並未喪失對被告懲戒
    權。
  (三)原告與前出租人進行泰林門市關店事宜，本應依公司規定將
    押租金40萬自前出租人處取回，而被告於知悉此情事後亦曾
    派員協同原告至前出租人處進行催討，惟前出租人僅回覆「
    已繳回公司」而對於被告催討置之不理。於事後原告亦不理
    會被告催討，且未善盡職責向前出租人催討，致使被告至今
    仍無法收回押金40萬，顯受有重大損害。
三、經查，原告主張其受僱於被告，於96年1 月15日，被告決定
    結束位於臺北縣泰山鄉之泰林門市，由原告代表被告辦理終
    止房屋租賃契約事宜，因原告一時疏忽，在未確認出租人已
    返還押租金之情形下，即將「押金證明單」返還予出租人。
    嗣被告於96年12月28日，以原告「遺失重要文件致公司蒙受
    重大損失」為由，將原告記大過1 次，並將原告自8 職等專
    員，降為6 職等副店長，每月薪資因此減少3,300 元；當年
    度之年終獎金，亦遭扣減2 萬1,873 元等事實，業據其提出
    房屋租賃押金證明單、被告之懲戒公告、原告之薪資明細表
    等影本為證，且為被告所不爭，堪信為真實。至於原告主張
    被告對原告所為上開記大過、降職、減薪、扣減獎金等懲戒
    處分係屬無效，雖為被告以前開情詞所否認。惟被告對於原
    告為懲戒處分，應依兩造間勞動契約之勞動條件約定。查原
    告因誤將系爭押金證明單交付出租人之疏忽，對被告而言雖
    非無損害，惟兩造業於該事件發生後之96年12月13日簽立協
    議書，約定就原告上述疏忽所造成被告之損失，原告同意於
    96年12月20日17時以前，支付被告26萬元，剩餘14萬元，自
    96年12月份起至97年12月底共分14期，由原告每月薪資（含
    獎金）中每期1 萬元按月進行清償，至全部清償為止，如有
    一期未依約清償則視同全部到期；被告則同意不再追究原告
    本事件其他責任，並保證原告得以相同勞條件繼續履行勞動
    合約義務。此為兩造所是認，並有被告提出之上開協議書影
    本附卷可稽（本院卷第46頁）。而上開協議書內容，既已約
    定被告不再追究原告賠款以外之其他責任，並保證被告按原
    勞動條件繼續勞動契約，則其約定自已成為兩造間勞動契約
    內容之一部。被告就原告疏忽返還系爭押金證明單之違反工
    作規則行為，對原告所為之處置，自應受上開協議書之拘束
    ，即不得再對原告為任何懲戒之處分。準此以觀，被告於上
    開協議書簽立後，再對原告為上述記大過、降職、減薪、扣
    減獎金等懲戒處分，自屬違反兩造間之勞動契約，應認為無
    效。則原告據以訴請確認被告所為上述記大過處分無效，並
    請求被告將原告回復原職位，另補給因上述懲戒處分所短付
    之薪資及獎金，即無不合。從而，原告求為如其聲明所示之
    判決，為有理由，應予准許。
四、本件判決基礎已臻明確，兩造其餘主張陳述及舉證於判決結
    果無影響，爰不贅述。
五、依民事訴訟法第78條判決如主文。
中    華    民    國    97    年    10    月    21    日
                        勞工法庭  法  官  黃明發
以上正本係照原本作成
如對本判決上訴，須於判決送達後20日內向本院提出上訴狀
中    華    民    國    97    年    10    月    21    日
                                  書記官  陳怡如


司法院資訊處製作；財團法人民間司法改革基金會備份。
